【裁判字號】    99,易,1322
【裁判日期】    991112
【裁判案由】    傷害
【裁判全文】
臺灣高雄地方法院刑事判決              99年度易字第1322號
公  訴  人  臺灣高雄地方法院檢察署檢察官
被      告  戊○○
選任辯護人  郭季榮律師
上列被告因傷害案件，經檢察官提起公訴（99年度調偵字第394
號），本院判決如下：
    主  文
戊○○無罪。
    理  由
壹、公訴意旨略以：被告戊○○於民國98年6 月1 日8 時30分許
    ，在高雄縣鳳山市○○街、文福路交岔口處，與前來抓姦之
    告訴人己○○發生口角，進而出手加以推擠，使告訴人倒地
    而撞及路旁土堤，遂受有右手第4 指擦傷及胸臂挫傷等傷害
    。因認被告涉犯刑法第277條第1項之傷害罪嫌。
貳、按犯罪事實應依證據認定之，無證據不得認定犯罪事實，刑
    事訴訟法第154 條第2 項定有明文。而檢察官就被告犯罪事
    實，應負舉證責任，並指出證明方法，故檢察官對於起訴犯
    罪事實，應負提出證據及說服之實質舉證責任。倘所提證據
    ，不足為被告有罪積極證明，或其指出證明之方法，無從說
    服法院以形成被告有罪心證，基於無罪推定原則，自應諭知
    被告無罪判決。告訴人之告訴，係以使被告受刑事追訴為目
    的，其指訴是否與事實相符，仍應調查其他證據，以資審認
    ，必被害人所述被害情形，無瑕疵可擊，且就其他方面調查
    ，又與事實相符，始足據為有罪判決基礎。又認定不利於被
    告之事實，須依積極證據，苟積極證據不足為不利於被告事
    實之認定時，即應為有利於被告之認定，更不必有何有利之
    證據（最高法院92年台上字第128 號判例、30年上字第816
    號判例、81年度台上字第3539號判決參照）。
參、證據能力：
一、證人即告訴人己○○於警詢陳述，對證明被告之犯罪事實，
    無證據能力：按被告以外之人於審判外之言詞或書面陳述，
    除法律有規定者外，不得作為證據，刑事訴訟法第159 條定
    有明文。查被告及其辯護人主張證人己○○於警詢陳述為審
    判外之陳述，並無證據能力，且核其上開警詢筆錄所陳內容
    與審判中之陳述大致相符，並無特別可信之情況，亦不符刑
    事訴訟法第15 9條之2 有關傳聞例外之規定，故不得作為認
    定本案犯罪事實有無之證據，應無證據能力。
二、除前述已說明證據能力之部分外，本判決所引用之其餘證據
    資料（詳後引用之各項證據），其中係屬傳聞證據部分，縱
    無刑事訴訟法第159 條之1 至第159 條之4 或其他規定之傳
    聞證據例外情形，亦因被告及其辯護人、檢察官於本院調查
    證據時，均已明示同意作為證據使用，且本院審酌卷內並無
    事證顯示各該陳述之作成時、地與週遭環境，有何致令陳述
    內容虛偽、偏頗之狀況後，也認為適當，依刑事訴訟法第15
    9 條之5 第1 項之規定，為傳聞法則之例外，應有證據能力
    。
三、其餘憑以認定本案犯罪事實之非供述證據（詳後述），查無
    違反法定程序取得之情，依刑事訴訟法第158 條之4 規定反
    面解釋，有證據能力。
肆、公訴人認被告涉犯上揭罪嫌，係以告訴人己○○於偵查中指
    述、員警職務報告、長庚醫療財團法人高雄長庚紀念醫院（
    下稱長庚醫院）診斷證明書及急診病歷、現場照片及高雄縣
    政府警察局林園分局忠義派出所員警工作紀錄簿為其論據。
    訊據被告坦承案發時人在現場，惟堅決否認有傷害犯行，辯
    稱：「當天丁○○有在場，丁○○一起跟我在那邊種（水果
    ）。」、「我沒有跟他起衝突，我也沒有傷害他，我不知道
    他的傷怎麼來的。」、「我沒有推倒他。」等語。經查：
一、被告於上揭時、地在場，除被告外，現場尚有告訴人、告訴
    人之妻丁○○（現已與告訴人離婚）之情，業據證人即告訴
    人、證人丁○○於偵查及審理中證陳在卷（見偵卷一第8 、
    3 0 頁、本院卷一第32頁、本院卷二第27頁、第34、35頁）
    ，並為被告所不爭執；復有告訴人自錄影光碟所擷取照片共
    10張（見偵卷一第56、57、59頁、本院卷二第73頁）附卷可
    佐，而告訴人所拍攝自98年6 月1 日8 時50分許起共計38分
    3 秒之錄影光碟經本院於勘驗期日進行勘驗後，被告、告訴
    人、丁○○確實在場，並製作勘驗筆錄及擷取錄影光碟照片
    3 張附卷（見本院卷二第66至72頁），被告及其辯護人當庭
    亦對勘驗結果並無爭執，於審理中並已依刑事訴訟法第165
    條第1 項之規定，就該勘驗筆錄內容向被告告以要旨，是此
    部分之事實，洵堪認定。
二、告訴人所拍攝自98年6 月1 日8 時50分許起共計38分3 秒之
    錄影光碟經本院於勘驗期日進行勘驗後，勘驗結果如下：
  （一）勘驗標的：告訴人提供光碟
  （二）光碟時間：38分03秒
  （三）勘驗內容：見本院卷二第66至72頁
  （四）勘驗結果：告訴人雖稱錄影光碟內可見被告有追打、踹
        告訴人及踢腳之動作，然本院當庭勘驗之光碟內容並無
        告訴人所稱被告有因追打而踹告訴人或有踢腳的動作。
三、證人丁○○於偵查時結證稱：伊6 月1 日早上7 點多，騎機
    車去找被告，要去種田，後來告訴人衝過來一直罵，伊和被
    告都不理他，告訴人又跑去報警，伊準備要到機車拿驗傷單
    ，讓警察知道告訴人家暴，但告訴人搶到伊的機車鑰匙，害
    伊的鑰匙弄斷了，結果告訴人的手被斷的鑰匙刮到受傷，從
    頭到尾事情就是這樣，伊不知道被告何時去傷害他。」等語
    （見偵卷一第8 頁），又於本院審理時結證：「我就騎車去
    鳳山瑞竹路打電話給被告叫被告出來跟我整理工寮旁的小田
    地，之後告訴人就到現場嗆聲，我站在鐵路圍牆旁，告訴人
    大概站在法官所坐的高度嗆聲，就開始罵我們是狗男女，說
    要報警抓姦，用話刺激我們，被告說我們又沒有怎麼樣，為
    何要辱罵我們，之後我就走到機車的置物箱要拿傷害證明，
    告訴人就搶我的鑰匙，搶到鑰匙頭之後，告訴人跟我都有割
    傷手指，我擔心法官加重他的刑度，我就沒有告告訴人，我
    自己也有受傷，我自己沒有去驗傷，因為沒有很嚴重。」、
    被告沒有打告訴人也沒有用腳去踹等語（見本院卷二第34至
    36頁），並庭呈當日與告訴人爭奪後受損之鑰匙1 支，經本
    院當庭檢視並命法警拍攝鑰匙照片4 張（見本院卷二第46、
    47 頁 ）附卷後，當庭返還鑰匙予證人丁○○。
四、證人丁○○於偵查、本院審理時之證詞互核一致，亦與本院
    就告訴人所呈錄影光碟之勘驗內容相符，告訴人所庭呈之錄
    影光碟擷取照片中亦可見告訴人右手第4 指流血之畫面（拍
    攝時間98年6 月1 日8 時57分52秒，見本院卷二第73頁背面
    下方），該拍攝時間與告訴人、證人丁○○爭奪機車鑰匙之
    時間相符，有本院自錄影光碟所擷取照片3 張可佐（拍攝時
    間98年6 月1 日8 時57分22秒、24秒，見本院卷二第70至72
    頁），是以告訴人所受右手第4 指擦傷之傷害，不無可能係
    告訴人與證人丁○○爭奪機車鑰匙時遭鑰匙刮傷所致。衡情
    證人丁○○當無故捏虛詞維護被告，致己亦受傷害罪嫌追訴
    處罰風險之必要與可能，是證人丁○○之證言，應堪採信。
五、證人即現場處理警員丙○○於本院審理時證稱：只聽到告訴
    人說有受傷要提出告訴，就帶到警局製作筆錄，不記得有無
    進一步去看告訴人受傷情形，沒有印象告訴人身上何部位受
    傷或身上衣服有無血跡等語（見本院卷二第32至34頁），證
    人即製作筆錄警員甲○○於本院審理時證稱：告訴人告知腳
    受傷，除腳受傷之外，不記得有無詢問是否有其他部位受傷
    ，不記得告訴人所穿著衣服有無血跡等語（見本院卷二第30
    至32頁），是以證人警員丙○○、警員甲○○均僅係依告訴
    人指訴處理本件傷害案件，均無印象或不記得告訴人有無其
    他傷勢或身上衣物有無血跡，證人警員丙○○、警員甲○○
    之證述尚不足證明被告有何傷害犯行。
六、告訴人雖有如卷附長庚醫院診斷證明書及急診病歷所載之傷
    勢，然僅能證明告訴人曾有此傷勢並曾至醫院就診，實無法
    依此判斷該傷勢究係何人所為。
七、綜前所述，公訴人所舉前開證據，僅得認被告於案發時在場
    之事實，惟不足證被告有何傷害告訴人之行為，被告前揭所
    辯，尚非不可採信，其間既有合理懷疑存在，無法達到確信
    其為真實之程度，依法當不得遽為不利於被告之認定。此外
    復查無其他積極證據足供證明被告確有公訴人所指犯行，揆
    諸上開判例意旨及說明，即應為被告無罪之諭知。
據上論斷，應依刑事訴訟法第301條第1項，判決如主文。
本案經檢察官乙○○到庭執行職務。
中    華    民    國    99    年    11    月    12    日
                  刑事第七庭  法  官  廖華君
以上正本證明與原本無異。
如不服本判決應於收受本判決後10日內向本院提出上訴書狀，並
應敘述具體理由；如未敘述上訴理由者，應於上訴期間屆滿後20
日內向本院補提理由書( 均須按他造當事人之人數附繕本) 「切
勿逕送上級法院」。
中    華    民    國    99    年    11    月    12    日
                              書記官  許珈綺

司法院資訊處製作；財團法人民間司法改革基金會備份。
